【裁判字號】    97,簡上,922
【裁判日期】    970930
【裁判案由】    詐欺
【裁判全文】
臺灣板橋地方法院刑事判決             97年度簡上字第922號
上  訴  人
即  被  告  乙○○
                    樓
                    （另案於臺灣臺北監獄臺北分監執行）
上列上訴人因詐欺案件，不服本院96年度簡字第3714號中華民國
97年6 月16日第一審判決（聲請簡易判決處刑案號：96年度偵字
第5279號、第7268號），提起上訴，本院管轄之第二審合議庭判
決如下：
    主  文
上訴駁回。
    事  實
一、乙○○前於民國九十三年間因違反毒品危害防制條例案件，
    經本院以九十三年度簡字第九三０號判處有期徒刑四月，如
    易科罰金以銀元三百元折算一日，上訴後經本院以九十三年
    度簡上字第二二一號駁回上訴確定，嗣於九十三年十一月五
    日易科罰金執行完畢（於本案構成累犯）。詎乙○○仍不知
    警惕，依其智識程度，預見若將自己之銀行帳戶存摺、提款
    卡及密碼等物，提供他人使用，可能幫助他人從事詐欺取財
    犯行，竟仍基於縱使該人將其帳戶用以從事詐欺行為，亦不
    違反其本意之幫助不確定犯意，於九十五年八月七日，在臺
    北縣板橋市某處，將其前於陽信商業銀行中和分行所開立之
    帳號000000000000號帳戶（下稱陽信銀行帳戶
    ）及中華郵政股份有限公司中和連城路郵局所開立之帳號0
    0000000000000號帳戶（下稱郵局帳戶）之存
    摺、金融卡（含密碼）等物，以新臺幣（下同）一萬三千元
    之代價，出賣予詐欺集團成員即某真實姓名年籍不詳綽號「
    小語」之成年女子，藉以幫助該詐欺集團從事詐欺取財之犯
    行，嗣該詐欺集團成員意圖為自己不法之所有，利用乙○○
    提供之前開銀行、郵局之帳戶，於附表所示之時間，先後撥
    打電話予如附表所示之甲○○、丙○○，對其等施以如附表
    所示之詐術，致甲○○、丙○○信以為真，因此陷於錯誤，
    甲○○依詐欺犯成員指示前去辦理網路轉帳服務後，將其帳
    戶網路轉帳密碼告知該詐欺集團成員，嗣由該詐欺集團成員
    以網路轉帳方式將甲○○帳戶內之款項轉至乙○○上開陽信
    銀行帳戶，而丙○○依該詐欺犯成員之指示匯款至乙○○上
    開郵局帳戶內（甲○○、丙○○所詐騙之時間、詐騙方法及
    轉帳、匯款時間、金額、轉入或匯入之帳戶，均詳附表所示
    ）。俟發現上開款項轉帳、匯入至前開銀行、郵局帳戶後，
    該詐欺犯成員隨即派員提領乙○○上開銀行、郵局帳戶內款
    項。後因甲○○、丙○○發覺受騙，報警循線查悉上情。
二、案經臺北縣政府警察局移送臺灣板橋地方法院檢察署檢察官
    偵查後聲請簡易判決處刑。
    理  由
一、證據能力部分：
    查上訴人即被告乙○○於本院審理中，對於下列各項證據方
    法之證據能力均無意見，本院審酌各證據方法作成時之情況
    ，認為並無不適當之情事，依刑事訴訟法第一百五十九條之
    五規定，均得作為證據，合先敘明。
二、認定犯罪事實所憑之證據及理由：
    被告乙○○對於上揭時、地，出賣上開陽信銀行、郵局帳戶
    之幫助詐欺取財之事實，於警詢、偵查、本院簡易程序訊問
    及本院審理中均坦承不諱，並經證人即被害人甲○○、丙○○於警詢證述其等受詐欺犯成員詐騙而受有損失等情屬實，
    且有被告乙○○上開陽信銀行帳戶、郵局帳戶之開戶基本資
    料、交易往來明細資料各一份、被害人甲○○所提出之臺北
    富邦銀行對帳單、存摺內頁影本各一紙及被害人丙○○所提
    出之匯款單據一紙在卷可憑。又按任何人均可辦理金融帳戶
    存摺、金融卡使用，如無正當理由，實無借用他人存摺、金
    融卡使用之理，而金融存摺、金融卡及密碼亦事關個人財產
    權益之保障，其專有性甚高，除非本人或與本人親密關係者
    ，難認有何理由可自由流通使用該存摺、金融卡及密碼，一
    般人均有妥為保管及防止他人任意使用之認識，縱特殊情況
    偶需交付他人使用，亦必深入瞭解用途及合理性，始予提供
    ，且該等專有物品如落入不明人士手中，而未加以闡明正常
    用途，極易被利用為與財產有關之犯罪工具，而有犯罪意圖
    者，非有正當理由，竟徵求他人提供帳戶，客觀上可預見其
    目的，係供為某筆資金之存入，後再行領出之用，且該筆資
    金之存入及提領過程係有意隱瞞其流程及行為人身分曝光之
    用意，一般人本於一般認知能力均易於瞭解，報章媒體復一
    再披露詐騙集團為規避查緝，故使用他人帳戶以遂行詐欺之
    不法犯罪態樣，被告為一智慮健全、有社會經驗之成年人，
    對此自難諉為不知，且被告任意交付帳戶之存摺、金融卡、
    密碼等物予他人，該人既有使用帳戶存摺之需，竟不思自行
    申辦，反大費周章收集他人帳戶使用，顯與一般交易常情相
    悖，則其用途實屬可疑，足證被告應可預見金融帳戶存摺、
    金融卡、密碼等物提供他人使用，將幫助他人實施詐欺犯罪
    ，竟仍將其帳戶存摺、金融卡及密碼交付該來路不明之人，
    是縱無證據證明被告明知該人之犯罪態樣係以該帳戶供詐欺
    之用，惟其顯具縱有人以其金融帳戶實施詐欺犯罪亦不違背
    其本意之幫助意思至明。綜上，本案事證明確，被告犯行洵
    堪認定，應依法論科。
三、查被告基於幫助他人犯詐欺罪之不確定故意，提供上開銀行
    、郵局帳戶之存摺、提款卡、密碼等物予真實姓名年籍不詳
    之人，而取得上開帳戶之詐欺犯成員，即利用被告提供之帳
    戶之幫助，意圖為自己不法之所有，施用詐術使被害人甲○○、丙○○陷於錯誤，因而將事實欄所載金額遭轉帳或匯款
    至被告所提供之上揭銀行、郵局帳戶內，是被告所為係參與
    詐欺取財罪構成要件以外之行為，且在無證據證明被告係以
    正犯之犯意參與犯罪之情形下，應認其所為係幫助犯行為。
    是核被告所為，係犯刑法第三十條第一項前段、第三百三十
    九條第一項之幫助詐欺取財罪。又被告一次同時將前開銀行
    、郵局帳戶之存摺、提款卡（含密碼）等物交付真實姓名年
    籍不詳綽號「小語」之成年女子，業據被告於本院審理中供
    明在卷，則其僅有一提供上開帳戶之行為，係屬單純一罪；
    又被告以一提供銀行、郵局帳戶之幫助行為，同時幫助詐欺
    集團成員詐得被害人甲○○、丙○○二人之財物，係一行為
    而觸犯二個幫助詐欺取財罪，為想像競合犯，應從一重之幫
    助詐欺取財罪處斷。查被告前有事實欄所載之有期徒刑執行
    完畢紀錄，有臺灣高等法院被告前案紀錄表在卷可按，其受
    有期徒刑之執行完畢五年以內，故意再犯本件有期徒刑以上
    之罪，為累犯，應依法加重其刑。又被告以幫助之意思，參
    與構成要件以外之行為，為幫助犯，依刑法第三十條第二項
    規定，按正犯之刑減輕之，並依法先加後減之。
四、原審詳加審認，以被告犯行明確，依刑事訴訟法第四百四十
    九條第一項前段、第三項、第四百五十四條第二項，刑法第
    三十條第一項、第二項、第三百三十九條第一項、第五十五
    條、第四十七條第一項、第四十一條第一項前段，刑法施行
    法第一條之一第一項、第二項前段，中華民國九十六年罪犯
    減刑條例第二條第一項第三款、第七條、第九條（原判決漏
    引第九條，應予補充）規定，並審酌被告乙○○之犯罪動機
    、目的、手段，其犯行對於被害人造成之損害非輕，且其行
    為助長社會上「人頭文化」歪風，導致詐欺犯罪追查不易，
    形成查緝死角，及被告犯後對於交付帳戶供他人使用之事實
    均坦白承認，態度尚稱良好等一切情狀，量處有期徒刑五月
    ，減為有期徒刑二月又十五日，並諭知如易科罰金，以新臺
    幣一千元折算一日。其認事用法，核無不合，量刑亦屬妥適
    。被告上訴雖稱原判決量刑過重云云，惟按關於刑之量定，
    係實體法上賦予法院得為自由裁量之事項，倘其未有逾越法
    律所規定之範圍，或濫用其權限，即不得任意指摘為違法，
    上訴人雖就原審適法範圍裁量權之行使為爭執，惟原審量定
    刑期，已審酌被告各種犯罪情狀，並無失出，是上訴人稱原
    審量刑過重，請求改判云云，為無理由，應予駁回。
據上論斷，應依刑事訴訟法第四百五十五條之一第一項、第三項
、第三百六十八條，判決如主文。
本案經檢察官李巧菱到庭執行職務。
中    華    民    國    97    年    9     月    30    日
                  刑事第十三庭  審判長法  官  白光華
                                      法  官  曾淑娟
                                      法  官  楊志雄
以上正本證明與原本無異
本件不得上訴
                                      書記官  陳春銘
中    華    民    國    97    年    9     月    30    日
附錄本案論罪科刑法條全文：
刑法第339條第1項
意圖為自己或第三人不法之所有，以詐術使人將本人或第三人之
物交付者，處5 年以下有期徒刑、拘役或科或併科1 千元以下罰
金。
附 表：
 ┌──┬───┬─────┬────────┬──────┐
 │編號│被害人│詐騙時間  │   詐術方式     │  詐得財物  │
 │    │      │（民國）  │（金額為新臺幣）│（日期為民國│
 │    │      │          │                │  ；金額為新│
 │    │      │          │                │  臺幣）    │
 ├──┼───┼─────┼────────┼──────┤
 │ 1  │甲○○│95年8 月7 │詐欺集團成員撥打│該詐欺集團成│
 │    │      │日8 時45分│電話予甲○○，佯│員於知悉李丹│
 │    │      │          │稱甲○○之帳戶遭│薇臺北富邦銀│
 │    │      │          │詐欺集團利用，須│行帳戶之網路│
 │    │      │          │將甲○○臺北富邦│轉帳密碼後，│
 │    │      │          │銀行帳戶辦理網路│即於95年8 月│
 │    │      │          │轉帳服務，以保護│7日 某時，將│
 │    │      │          │存款不被他人所用│該帳戶內之款│
 │    │      │          │云云，致甲○○因│項共1,197,8 │
 │    │      │          │而陷於錯誤，依指│00元以網路轉│
 │    │      │          │示辦理上開帳戶之│帳方式轉入張│
 │    │      │          │網路轉帳服務，並│文華上開陽信│
 │    │      │          │將該網路轉帳之密│銀行帳戶。  │
 │    │      │          │碼資料告知該詐欺│            │
 │    │      │          │集團成員。      │            │
 ├──┼───┼─────┼────────┼──────┤
 │ 2  │丙○○│95年8 月1 │該詐欺集團成員撥│丙○○依該詐│
 │    │      │日上午11時│打電話予丙○○，│欺集團成員之│
 │    │      │許        │佯稱丙○○抽中鑽│指示，於95年│
 │    │      │          │石，可折現金81萬│8 月14日某時│
 │    │      │          │元，惟須先繳納滯│匯款60,750元│
 │    │      │          │納金，方能領取款│至乙○○上開│
 │    │      │          │項云云，致丙○○│郵局帳戶。  │
 │    │      │          │因而陷於錯誤，而│            │
 │    │      │          │依指示匯款。    │            │
 └──┴───┴─────┴────────┴──────┘


司法院資訊處製作；財團法人民間司法改革基金會備份。
